【裁判字號】    98,上訴,1605
【裁判日期】    981222
【裁判案由】    違反毒品危害防制條例
【裁判全文】
臺灣高等法院高雄分院刑事判決        98年度上訴字第1605號
上  訴  人  臺灣高雄地方法院檢察署檢察官
被      告      甲○○
上列上訴人因被告違反毒品危害防制條例案件，不服臺灣高雄地
方法院98年度審訴字第3533號中華民國98年10月16日第一審判決
（起訴案號：臺灣高雄地方法院檢察署98年度毒偵字第4560號）
，提起上訴，本院判決如下：
     主  文
上訴駁回。
     事  實
一、甲○○於民國（以下同）87年間因施用毒品，經裁定觀察勒
    戒、強制戒治，於87年12月24日停止執行戒治處分出所，於
    88年7 月24日執行完畢，並由臺灣屏東地方法院以87年度訴
    字第156 號判決免刑確定，復於前開強制戒治執行完畢5 年
    內，即於89年間施用毒品，經臺灣屏東地方法院以89年度毒
    聲字第2493號裁定強制戒治，並經同院以89年度易字第1600
    號判刑確定。另於94年間又犯施用毒品案件，經臺灣屏東地
    方法院以94年度訴字第65號判決判處有期徒刑8 月確定，於
    95年1 月23日執行完畢。詎其仍不知悔改，竟基於施用第一
    級毒品海洛因之犯意，於98年7 月5 日在高雄縣某處，以注
    射之方式，施用第一級毒品海洛因1 次。其另基於持有第一
    級毒品海洛因之犯意，於98年7 月8 日上午9 時30分許，在
    高雄縣鳥松鄉某統一超商後方，向不詳真實姓名、年籍，綽
    號「芭樂」之成年男子，以新臺幣500 元代價，購得海洛因
    1 包（驗前淨重0.095 公克，驗餘淨重0.084 公克，含包裝
    袋1 只）而持有之，嗣於98年7 月8 日上午9 時40分許，在
    高雄縣鳥松鄉○○路963 之1 號為警盤查，甲○○主動將其
    持有之上開海洛因1 包交出供警查扣，並於員警發覺前，就
    上開施用及持有第一級毒品之行為向員警自首接受裁判，經
    警方採集尿液送驗，結果呈嗎啡陽性反應。
二、案經高雄市政府警察局小港分局移送台灣高雄地方法院檢察
    署檢察官偵查起訴。
     理  由
一、按除被告所犯為死刑、無期徒刑、最輕本刑為3 年以上有期
    徒刑之罪或高等法院管轄第一審案件者外，於已經被告就被
    訴事實為有罪之陳述時，經審判長告知被告簡式審判程序之
    旨，並聽取公訴人及被告之意見後，依刑事訴訟法第273 條
    之1 第1 項之規定，裁定進行簡式審判程序，本件依首揭規
    定，經被告甲○○同意後，經裁定進行簡式審判程序，先此
    敘明。
二、上揭施打毒品海洛因之事實，業据被告甲○○於警詢、偵查
    、原審及本院審理中自白不諱，又被告甲○○被查獲時其尿
    液含有嗎啡反應，並有尿液採證檢驗對照表( 代號：J-238)
    、高雄市立凱旋醫院98年7 月29日編號A00000000 號濫用藥
    物尿液檢驗報告各1 紙可稽，並有扣案之第一級毒品海洛因
    1 包（驗後淨重0.084 公克）可資佐証，該扣案粉末確係海
    洛因，並有高雄市立凱旋醫院98年7 月27日濫用藥物成品檢
    驗鑑定書1 紙可憑，又被告甲○○於87年間因施用毒品，經
    裁定觀察勒戒、強制戒治，於87年12月24日停止執行戒治處
    分出所，於88年7 月24日執行完畢，並由臺灣屏東地方法院
    以87年度訴字第156 號判決免刑確定，復於前開強制戒治執
    行完畢5 年內，即於89年間施用毒品，經臺灣屏東地方法院
    以89年度毒聲字第2493號裁定強制戒治，並經同院以89年度
    易字第1600號判刑確定。另於94年間又犯施用毒品案件，經
    臺灣屏東地方法院以94年度訴字第65號判決判處有期徒刑8
    月確定，於95年1 月23日執行完畢，此有臺灣高等法院被告
    前案紀錄表可稽，足見被告甲○○於勒戒並經判刑完畢後5
    年內又為再犯施用毒品行為，事証明確，其犯行已堪認定。
三、核被告甲○○所為，係犯毒品危害防制條例第10條第1 項之
    施用第一級毒品罪。被告甲○○持有第一級毒品海洛因之低
    度行為為施用之高度行為吸收，不另論罪。被告甲○○於94
    年間又犯施用毒品案件，經臺灣屏東地方法院以94年度訴字
    第65號判決判處有期徒刑8 月確定，於95年1 月23日執行完
    畢此有臺灣高等法院被告前案紀錄表在卷可稽，其前受徒刑
    之執行完畢後，5 年以內故意再犯本件有期徒刑以上之罪，
    為累犯，應依刑法第47條第1 項之規定，加重其刑。又被告
    甲○○於為警盤查時，於有偵查犯罪權限之機關及公務員發
    覺其犯罪前，主動交出毒品及自承其上述施用第一級毒品之
    犯罪事實，是被告甲○○此舉當認合於自首要件，應依刑法
    第62條前段規定減輕其刑，並依法先加後減之。
四、原審適用毒品危害防制條例第10條第1 項、第18 條 第1 項
    前段，刑法第11條、第47條第1 項、第62條前段、第51條第
    5 款規定，並審酌被告甲○○前經強制戒治執行完畢釋放後
    ，仍未能徹底戒絕毒品，再犯本件施用毒品罪，顯見其自制
    力不足，無法擺脫毒品，未能體悟施用毒品對自己、家人造
    成之傷害及社會之負擔，所犯施用毒品罪乃屬戕害自身身心
    健康行為，尚未對他人造成實害，其行為本身對社會所造成
    之危害並非直接，反社會性之程度應屬較低，且其犯後已坦
    認犯行，態度尚可，其現有正當工作，並斟酌扣案海洛因之
    數量不多僅1 小包等一切情狀，就施用毒品海洛因部分量處
    有期徒刑7 月，就持有毒品海洛因部分量處有期徒刑2 月，
    並定其應執行刑為有期徒刑8 月。扣案之白色粉末1 包（驗
    前淨重為0.095 公克，驗餘淨重為0.084 公克，含包裝袋1
    只），確屬第一級毒品海洛因無訛，此有上開高雄市立凱旋
    醫院濫用藥物成品檢驗定書1 紙在卷可稽，而裝盛該第一級
    毒品海洛因之包裝袋1 只，其中亦含有無法析離之第一級毒
    品海洛因，是均應依毒品危害防制條例第18條第1 項前段規
    定諭知沒收銷燬之，並說明鑑驗耗用之毒品海洛因既已滅失
    ，其無庸再予宣告沒收銷燬之理由。經核原判決認事用法並
    無不合，量刑及定執行刑亦屬適當，檢察官上訴謂被告甲○
    ○非自首云云，惟查被告甲○○是於警盤查時於警發覺犯罪
    前，主動交出毒品及自承其上述施用第一級毒品之犯罪事實
    ，是被告甲○○此舉仍合於自首要件，其上訴為無理由，應
    予駁回。
據上論結，應依刑事訴訟法第368條，判決如主文。
本案經檢察官林應華到庭執行職務。
中    華    民    國    98    年    12    月    22    日
                  刑事第八庭    審判長法  官  洪兆隆
                                      法  官  李政庭
                                      法  官  張盛喜
以上正本證明與原本無異。
持有毒品部分不得上訴。
施用毒品部分如不服本判決應於收受本判決後10日內向本院提出
上訴書狀，其未敘述上訴理由者，並得於提起上訴後10日內向本
院補提理由書狀（均須按他造當事人之人數附繕本）「切勿逕送
上級法院」。
中    華    民    國    98    年    12    月    22    日
                                      書記官  黃一秋
附錄本判決論罪科刑法條：
毒品危害防制條例第10條第1項
施用第一級毒品者，處6 月以上5 年以下有期徒刑。
毒品危害防制條例第11條第1項
持有第一級毒品者，處3 年以下有期徒刑、拘役或新臺幣5 萬元
以下罰金。
毒品危害防制條例第10條第1項
施用第一級毒品者，處6 月以上5年以下有期徒刑。


司法院資訊處製作；財團法人民間司法改革基金會備份。
